【裁判字號】    97,訴,467
【裁判日期】    980224
【裁判案由】    分割共有物
【裁判全文】
臺灣嘉義地方法院民事判決               97年度訴字第467號
原      告  庚○○
                        巷27.
            己○○
            卯○○
                        號10.
            乙○○○
                        巷20.
            甲○○
            寅○○○
                        5巷3.
            辰○○○
            丙○○
                        201.
            戊○○
                        樓之1.
            丁○○
                        之6
            癸○○
                        號
            子○○
                        11號.
            壬○○
                        號之2.
            丑○○○
共      同
訴訟代理人  葉榮棠律師
複  代理人  林鍾仁律師
被      告  酉○○
            申○○
            辛○○
            巳○○○
                        79巷.
            未○○
                        號
兼上一人    午○○
訴訟代理人              之17.
上列當事人間請求分割共有物事件，經本院於中華民國98年2月
10日言詞辯論終結，判決如下：
    主  文
兩造共有坐落嘉義縣民雄鄉○○段七二三地號，地目旱，面積二
二０平方公尺土地，應分割為如附圖（即嘉義縣大林地政事務所
九十七年十二月二十二日複丈成果圖）所示：Ａ１部分面積一四
點九七平方公尺，分歸被告未○○取得；Ａ２部分面積二點二八
平方公尺及Ｎ部分面積零點九五平方公尺分歸原告庚○○取得；
Ｈ部分面積九點三平方公尺分歸被告辛○○取得；Ａ３部分面積
一二點七平方公尺分歸被告辛○○、巳○○○共同取得，並按應
有部分分別一二七分之一七及一二七分之一一○比例保持共有；
Ａ４部分面積零點七五平方公尺、Ｂ１部分面積二二點三四平方
公尺、Ｃ２部分面積一九點三九平方公尺、Ｄ１部分面積一六點
八五平方公尺、Ｅ２部分面積一二點九平方公尺、Ｆ部分面積一
五點八平方公尺及Ｇ部分面積一二點七五平方公尺分歸原告寅○○○、辰○○○、丙○○、戊○○、丁○○共同取得，並按原應
有部分比例之比例保持共有；Ｂ２部分面積八點六六平方公尺分
歸被告午○○取得；Ｄ２部分面積一八點三三平方公尺分歸被告
酉○○取得；Ｄ３部分面積九點三五平方公尺及Ｉ部分面積八點
九八平方公尺分歸被告申○○取得，Ｅ１部分面積一四點六七平
方公尺分歸原告癸○○、子○○、壬○○共同取得，並按原應有
部分比例之比例保持共有；Ｊ部分面積三點二三平方公尺分歸原
告卯○○取得；Ｍ部分面積三點二三平方公尺分歸原告吳月嬌取
得；Ｌ部分面積三點二三平方公尺分歸原告甲○○取得；Ｋ部分
面積三點二三平方公尺分歸原告丑○○○取得；Ｃ１部分面積六
點一一平方公尺分歸原告己○○取得。
訴訟費用由兩造按如附表所示「原應有部分」比例負擔。
    事實及理由
一、被告酉○○、辛○○、巳○○○、午○○、未○○經合法通
    知，未於最後言詞辯論期日到場，核無民事訴訟法第386條
    所列各款情形，爰依原告聲請，由其一造辯論而為判決。
二、原告起訴主張：緣坐落嘉義縣民雄鄉○○段723地號，地目
    旱，面積220平方公尺土地（下稱系爭土地）為兩造所共有
    ，應有部分如附表所示，依法無不能分割情事，亦無因物之
    使用目的不能分割或契約訂有不分割期限之情形，因兩造協
    議不成，乃依民法第823條第1項、第824條第2項訴請裁判分
    割。查系爭土地地形狹長，北面緊鄰兩造之另筆土地，南面
    緊鄰道路，兩造之土地均賴系爭土地以達道路，雖分割後面
    積過小，惟兩造可與其北面之土地合併使用，仍以原物分割
    為適當，乃求為判決分割如附圖即嘉義縣大林地政事務所97
    年12月22日複丈成果圖所示。
三、被告方面：
（一）被告申○○：同意分割，並同意依原告所提方案為分割，
      希望能與所有之相鄰另筆土地相連。。
（二）被告酉○○、辛○○、巳○○○、午○○、未○○雖未於
      最後言詞辯論期日到場，惟據其前陳述略以：同意分割，
      且同意原告分割方案，希望能與所有之相鄰另筆土地相連
      。
（三）原告寅○○○、辰○○○、丙○○、戊○○、丁○○同意
      五人保持共有; 癸○○、子○○及壬○○三人同意保持共
      有; 另辛○○、巳○○○同意就附圖所示Ａ3部分按127之
      17及127之110比例保持共有，亦有同意書三份在卷可稽。
四、按各共有人得隨時請求分割共有物。但因物之使用目的不能
    分割或契約定有不分割之期限者，不在此限；又共有物分割
    之方法，不能協議決定者，法院得因任何共有人之聲請，命
    為分配，民法第823條第1項、第824條第2項分別定有明文。
    查系爭土地為兩造所共有，所有權應有部分如附表所示，無
    因物之使用目的不能分割之情事，兩造亦未訂有不分割期限
    之契約，惟就分割方法無法獲得協議之事實，為兩造所不爭
    ，並有土地登記謄本、地籍圖謄本附卷可稽，堪信為真實，
    則原告訴請將系爭土地分割，即無不合，應予准許。
五、至分割方法，本院斟酌如次：
（一）系爭土地呈東西向長條狀，南側面臨20米道路，從東側建
      國路往西側延伸，除東側築有圍牆外，往西延伸部分分別
      種有木瓜、植物、花、甘蔗，最西側有一原告庚○○所有
      之鐵皮瓦造一樓建物等情，業據本院履勘現場查明屬實，
      製有勘驗筆錄可稽，並囑託嘉義縣大林地政事務所測量，
      有勘驗筆錄及97年9月5日複丈成果圖在卷可稽。
（二）再毗鄰系爭土地之北側土地，即同段719地號土地為被告
      未○○所有、724地號土地為訴外人高瑞其所有、725地號
      土地為原告己○○所有、726地號土地為被告酉○○所有
      、727地號土地為原告癸○○、子○○及壬○○三人共有
      、728及729地號土地為原告寅○○○、辰○○○、丙○○
      、戊○○及丁○○所共有、730地號土地為被告辛○○所
      有、733地號土地為被告申○○所有、734 -3地號土地為
      原告卯○○所有、734-2地號土地為原告丑○○○所有、
      734-4地號土地為原告甲○○所有、734-1地號土地為原告
      乙○○○所有、734地號土地為原告庚○○所有，此有原
      告提出之鄰地所有權人對照表在卷可稽。本院審酌原告所
      提如附圖所示之分割方案，北側緊鄰兩造之另筆土地，且
      南側臨道路，得對外聯繫，可利兩造於系爭土地北側所有
      土地合併使用，且鄰路寬度依兩造應有部分比例分配，符
      合公平原則，兩筆土地價值相當，無須互為補償，且被告
      申○○、酉○○、辛○○、巳○○○、午○○、未○○亦
      認同該方案，則原告所提方案應屬可採。
六、綜上所述，本院審酌系爭土地之條件、使用現狀、整體利用
    之效益、各共有人之利益、原告所提如附圖所示分割方案之
    優劣及兩造之意願等情，認以原告所提如附圖所示分割方案
    分割系爭土地，應屬可採，爰分割為如主文第一項所示。
七、本件事證已臻明確，兩造其餘攻擊防禦方法及舉證，經審核
    結果於判決結果不生影響，爰不予一一論列。
八、按因共有物分割事件涉訟，由敗訴當事人負擔訴訟費用顯失
    公平者，法院得酌量情形，命勝訴之當事人負擔其一部。民
    事訴訟法第80條之1定有明文。依上開規定，本院認本件訴
    訟費用應由兩造按附表所示原應有部分比例負擔。
九、據上論結，本件原告之訴為有理由，依民事訴訟法第78條、
    第80條之1、第85條第1項但書，判決如主文。
中    華    民    國    98    年    2     月    24    日
                  民事第一庭法  官  柯月美
以上正本係照原本作成。
如對本判決上訴須於判決送達後20日內向本院提出上訴狀。
中    華    民    國    98    年    2     月    24    日
                            書記官  李文政
附表：
  ┌─────┬────────┐
  │共有人    │   應有部份     │
  ├─────┼────────┤
  │酉○○    │111285/0000000  │
  ├─────┼────────┤
  │申○○    │111285/0000000  │
  ├─────┼────────┤
  │庚○○    │392187/00000000 │
  ├─────┼────────┤
  │己○○    │37095/0000000   │
  ├─────┼────────┤
  │辛○○    │66771/0000000   │
  ├─────┼────────┤
  │巳○○○  │66771/0000000   │
  ├─────┼────────┤
  │午○○    │52590/0000000   │
  ├─────┼────────┤
  │未○○    │363531/0000000  │
  ├─────┼────────┤
  │卯○○    │392187/00000000 │
  ├─────┼────────┤
  │乙○○○  │392187/00000000 │
  ├─────┼────────┤
  │甲○○    │392187/00000000 │
  ├─────┼────────┤
  │寅○○○  │407777/0000000  │
  ├─────┼────────┤
  │辰○○○  │407777/0000000  │
  ├─────┼────────┤
  │丙○○    │135926/0000000  │
  ├─────┼────────┤
  │戊○○    │135926/0000000  │
  ├─────┼────────┤
  │丁○○    │135925/0000000  │
  ├─────┼────────┤
  │癸○○    │29676/0000000   │
  ├─────┼────────┤
  │子○○    │29676/0000000   │
  ├─────┼────────┤
  │壬○○    │29676/0000000   │
  ├─────┼────────┤
  │丑○○○  │392187/00000000 │
  └─────┴────────┘


司法院資訊處製作；財團法人民間司法改革基金會備份。
